---
title: "meatflavour"
output: html_document
date: "2025-02-27"
---

```{r setup, include=FALSE}
knitr::opts_chunk$set(echo = TRUE)
```

Packages inladen

```{r}
library(dplyr)
library(tidyr)
library(ggplot2)
library(compositions)
library(ggrepel)
library(broom)
library(tibble)
```

Data inladen

```{r}
library(dplyr)
foodb <- read.csv("C:\\Users\\bramd_finhsgu\\OneDrive - UGent\\Thesis\\Thesis_scripts\\Masterthesis_2425_Bram_Duthoo\\scripts\\foodb\\foodb_data.csv", header = TRUE)

foodb_nutrient <- foodb %>%
  filter(source_type == "Nutrient") %>%
  select(-source_type)

foodb_compound <- foodb %>%
  filter(source_type == "Compound") %>%
  select(-source_type)
```

foodb_compound omzetten in dataframe voor verdere bewerkingen + aanmaken food & source id lookup tabel voor interpretatie resultaten.

```{r}
# Stap 1: Creëer de eerste dataframe
recepten <- foodb_compound %>%
  select(orig_food_id, source_id, converted_value) %>%
  pivot_wider(names_from = source_id, values_from = converted_value, values_fn = list(converted_value = mean), values_fill = 0.00)

# Stap 2: Creëer de tweede dataframe
food_id_lookup <- foodb_compound %>%
  select(orig_food_id, food_id, orig_food_common_name) %>%
  distinct() %>%
  arrange(orig_food_id) %>%
  bind_rows(tibble(orig_food_id = 36025, 
                   food_id = 334, 
                   orig_food_common_name = "Youtube video")) %>%
  arrange(orig_food_id)

# Stap 3: Creëer de derde dataframe
source_id_lookup <- foodb_compound %>%
  select(source_id, orig_source_name, subklass) %>%
  distinct() %>%
  arrange(source_id) %>%
  bind_rows(tibble(source_id = c(30000, 30001), 
                   orig_source_name = c("GMP", "IMP"), 
                   subklass = NA)) %>%  # subklass is onbekend, dus NA
  arrange(source_id)  # Opnieuw sorteren

# Toon de dataframes
print(recepten)
print(food_id_lookup)
print(source_id_lookup)

```

```{r}
# Stap 1: Selecteer enkel de opgegeven source_ids en filter enkel de geselecteerde orig_food_ids
recepten_selected <- recepten %>%
  filter(orig_food_id %in% selected_food_ids) %>%  # Enkel geselecteerde orig_food_ids
  select(orig_food_id, any_of(selected_source_ids))  # Behoud enkel de relevante source_id kolommen

# Stap 2: Identificeer belangrijke kolommen (source_ids met minstens 1 niet-nulwaarde in de selected_food_ids)
belangrijke_source_ids <- recepten_selected %>%
  select(-orig_food_id) %>%  # Verwijder de identifier kolom
  summarise_all(~ any(. != 0)) %>%  # Check of er minstens 1 niet-nulwaarde is per kolom
  select_if(~ any(. == TRUE)) %>%  # Behoud alleen de kolommen die belangrijk zijn
  colnames()  # Haal de namen van deze kolommen op

# Stap 3: Bereken de score voor ALLE andere orig_food_ids (niet in selected_food_ids) uit recepten dataframe
resultaat <- recepten %>%
  filter(!(orig_food_id %in% selected_food_ids)) %>%  # Alleen nieuwe kandidaten
  select(orig_food_id, any_of(belangrijke_source_ids)) %>%  # Behoud alleen de belangrijke source_ids
  rowwise() %>%  # Per rij werken
  mutate(
    overlap_count = sum(c_across(all_of(belangrijke_source_ids)) != 0),  # Aantal niet-nulwaarden in belangrijke kolommen
    totaal_belangrijke = length(belangrijke_source_ids),  # Totaal aantal belangrijke kolommen
    overeenkomst_score = ifelse(totaal_belangrijke > 0, (overlap_count / totaal_belangrijke) * 100, 0)  # Score berekenen
  ) %>%
  ungroup() %>%
  select(orig_food_id, overeenkomst_score) %>%  # Behoud alleen relevante kolommen
  left_join(food_id_lookup, by = "orig_food_id") %>%  # Voeg de naam toe
  select(orig_food_id, orig_food_common_name, overeenkomst_score) %>%  # Herorden de kolommen
  arrange(desc(overeenkomst_score))  # Sorteer op hoogste score

# Print het resultaat
print(resultaat)
```

Om te beginnen aan de analyse is het handig om een verkennende analyse uit te voeren op een kleinere, maar representatieve datasubset.
Aangezien er resp. slechts 3 & 5 recepten zijn voor kip en schaap, selecteren we 6 recepten voor rund en varken die morfologisch gelijkaardige achtergrond hebben + gelijkaardige data aanwezigheid qua compounds (berekend in vorige code) 
Nadien reduceren we de recepten van rund & varken zodat deze enkel de compounds bevatten die voorkomen in de recepten van kip & schaap. Dit wordt gedaan doordat de kip & schaap recepten de limiterende factor zijn in de data, en het niet zinvol zou zijn om een vergelijking te maken tussen composities waarbij meerdere recepten geen waarden hebben voor bepaalde compounds en hiervoor een artificiële 0 zouden krijgen. Het is natuurlijk belangrijk om te onthouden welke compounds worden achtergelaten aangezien deze desondanks hun afwezigheid in metingen, wel een belangrijke rol kunnen spelen in smaakontwikkeling. Hiermee wordt later rekening gehouden zodat geen belangrijke compounds achtergelaten worden.

Om deze resultaten interpreteerbaarder te maken, wordt het (kip) recept van de video toegevoegd. Om dit recept te kunnen vergelijken met de andere data wordt er opnieuw gekeken naar de compounds zodat er hiervan ook een kleinere subset gemaakt kan worden. Deze subset bevat dan alle compounds die relevant zijn voor smaakontwikkeling volgens literatuur, patenten en de video. Compounds zoals vitamine C & D worden achtergelaten aangezien er niets hierover vermeld werd in de video, en er niets terug te vinden valt in de literatuur over hun belang in smaakontwikkeling. Bovendien worden er ook compounds toegevoegd (GMP & IMP) die volgens de video, en literatuur, een belangrijke rol spelen in smaakontwikkeling. 

Ten slotte wordt het recept van die video omgezet in waarden voor alle aanwezige compounds, en wordt de rest van de data, indien onverwachte nulwaardes aanwezig zijn, aangevuld met waarden van andere studies voor de relevante compounds. Op basis hiervan kan dan een log-transformatie plaatsvinden, gevolgd daar een PCA.

```{r}
# Definieer de gewenste orig_food_id's en source_id's
selected_food_ids <- c(36014, 36015, 36016, 36017, 36018, 36021, 36022, 36023)
extra_food_ids <- c(437, 438, 435, 417, 427, 440, 432, 373, 929, 5017, 918, 5004, 5018, 5007)
selected_source_ids <- as.character(c(446, 465, 484, 556, 570, 1946, 2251, 2257, 2890, 2928, 2935, 2942, 2943, 2953, 
                                       3004, 3006, 3011, 3103, 3307, 3337, 3772, 4288, 4677, 6288, 8425, 10035, 11678, 
                                       11682, 11820, 11859, 11875, 12002, 12065, 12126, 12163, 12465, 12531, 12533, 
                                       12566, 12636, 12686, 12742, 12881, 12890, 13900, 14708, 16140, 21947, 21973, 
                                       21981, 24096, "30000", "30001"))  # Voeg 30000 & 30001 direct toe

all_selected_food_ids <- c(selected_food_ids, extra_food_ids)

# Verzamel unieke source_id's op basis van geselecteerde food_id's
unique_source_ids <- foodb_compound %>%
  filter(orig_food_id %in% selected_food_ids) %>%
  pull(source_id) %>%
  unique() %>%
  as.character()

# Filter recepten en voeg lege kolommen 30000 & 30001 toe
recepten_filtered <- recepten %>%
  filter(orig_food_id %in% all_selected_food_ids) %>%  # Behoud alleen de relevante rijen
  select(orig_food_id, any_of(selected_source_ids)) %>%  # Selecteer relevante source_id's
  mutate(`30000` = 0, `30001` = 0)

# Maak een lookup-tabel voor source_id -> naam
source_name_map <- source_id_lookup %>%
  filter(source_id %in% colnames(recepten_filtered)[-1]) %>% 
  group_by(source_id) %>%
  summarise(orig_source_name = first(orig_source_name), .groups = "drop") %>%
  arrange(source_id) %>%
  deframe()  # Converteert naar named vector voor snelle lookup

# Converteer `orig_food_id` naar namen en stel deze als rijnaam in
recepten_filtered_named <- recepten_filtered %>%
  left_join(food_id_lookup %>% select(orig_food_id, orig_food_common_name), by = "orig_food_id") %>%  # Voeg namen toe
  column_to_rownames("orig_food_common_name") %>%  # Zet als rijnaam
  select(-orig_food_id)  # Verwijder de numerieke ID

# Zet source_id's om naar namen
colnames(recepten_filtered_named) <- source_name_map[colnames(recepten_filtered_named)]
```

recept inladen: bronnen
https://www.youtube.com/watch?v=sR8M4zARBXY&t=724s
https://www.researchgate.net/publication/5682882_Glucagon_and_insulin_responses_after_ingestion_of_different_amounts_of_intact_and_hydrolysed_proteins
https://www.sciencedirect.com/science/article/pii/S0733521083710180


```{r}
# Maak een nieuwe rij met waarden naar keuze
nieuwe_rij <- data.frame(
  Tyrosine = 19.91, Valine = 25.0866, Glycine = 27.6568, Alanine = 28.29935, Proline = 41.16845, Leucine = 48.2365, 
  `(±)-Tryptophan` = 8.3622, Arginine = 47.603, `C14:0` = 0.47382136934, `C20:0` = 1.18455342336, 
  `Nervonic acid` = 0.47382136934, `C18:0` = 9.47642738688, `C18:4, n-3` = 1.18455342336, `C18:1, n-7` = 1.18455342336, 
  `C22:6, n-3` = 0, `Cetoleic acid` = 0.71073205401, `C12:0` = 0.23691068467, `C20:5, n-3` = 0, 
  `Nonanoic acid` = 0, `C8:0` = 0, `C20:1, n-11` = 0.47382136934, `C22:1, n-9` = 0.71073205401, 
  `Heptadecanoic acid` = 0.47382136934, `alpha-Linoleic acid` = 35.5366027008, Thiamin = 0.011845, `C15:0` = 0.23691068467, 
  `C16:1, n-7` = 0.71073205401, `C16:0` = 14.2146410803, `(R)-Pantothenic acid` = 0, Histidine = 16.08185, 
  `C20:4, n-6` = 0.23691, Threonine = 25.0685, `C4:0` = 0, `(±)-erythro-Isoleucine` = 23.8015, 
  `Vitamin B2 (riboflavin)` = 0.00473821369, `C18:3, n-3` = 130.30087657, Fructose = 0, Glucose = 1186, 
  Cystine = 37.84165, `C14:1, n-5` = 0, Methionine = 197.2482, Serine = 33.4488, 
  `epsilon-Polylysine` = 42.45355, `C6:0` = 0, Phenylalanine = 31.51753, Maltodextrin = 0, 
  `beta-Lactose` = 0, `Behenic acid` = 0, `C24:0` = 0.71073205401, `D-Aspartic acid` = 77.83, 
  GMP = 0.592275, IMP = 0.592275, 
  row.names = "Youtube video",
  check.names = FALSE  # Zorgt ervoor dat speciale tekens in kolomnamen blijven
)

# Voeg de rij toe aan recepten_filtered_named
recepten_filtered_named <- bind_rows(recepten_filtered_named, nieuwe_rij)

# Bekijk het resultaat
print(recepten_filtered_named)
```

Als epsilon = min. waarde in dataset / 10. Controleren of dit klein genoeg is, + gevoeligheidsanalyse voor epsilon waarde.
ILR als standaard log-transformatie genomen, kan nog eens vergeleken worden met andere transformaties.


```{r}
# Stap 2: Vervang nullen door epsilon (klein getal om logproblemen te vermijden)
epsilon <- 1e-7
foodb_no_zeros <- recepten_filtered_named %>%
  mutate(across(everything(), ~ ifelse(. == 0, epsilon, .)))

# Stap 3: Normaliseren (compositiesommen moeten gelijk zijn aan 1)
foodb_composition <- foodb_no_zeros %>%
  mutate(across(everything(), ~ . / rowSums(foodb_no_zeros, na.rm = TRUE)))

# Stap 4: ILR-transformatie uitvoeren
foodb_ilr <- compositions::ilr(foodb_composition)
```

Mahalanobis-afstanden & PCA hebben multivariate normaliteit als voorwaarde, deze voorwaarde moet beter worden nagegaan om geloofwaardigheid resultaten in te schatten.

```{r}
# Stap 5: Outlierdetectie met Mahalanobis-afstanden
#mahal_distances <- mahalanobis(foodb_ilr, colMeans(foodb_ilr, na.rm = TRUE), cov(foodb_ilr, use = "pairwise.complete.obs"))
#threshold <- qchisq(0.975, df = ncol(foodb_ilr))  # 97.5% grenswaarde
#outliers <- which(mahal_distances > threshold)

# Lijst van outliers
#list_of_outliers <- rownames(foodb_ilr)[outliers]
#print("Outliers gevonden op basis van Mahalanobis-afstanden:")
#print(list_of_outliers)

pca_model <- prcomp(foodb_ilr, scale. = FALSE)

# PCA data (voeg orig_food_id en food_id toe via een lookup op de juiste kolommen)
pca_df <- as.data.frame(pca_model$x) %>%
  rownames_to_column("orig_food_common_name") %>%  # Gebruik orig_food_common_name als rijnamen
  mutate(orig_food_common_name = as.character(orig_food_common_name)) %>%  # Zorg dat het character is
  left_join(food_id_lookup %>% mutate(orig_food_common_name = as.character(orig_food_common_name)), by = "orig_food_common_name")  # Voeg food_id toe op basis van common_name

# Stap 8: PCA plotten (kleur per food_id)
ggplot(pca_df, aes(x = PC1, y = PC2, color = as.factor(food_id), label = orig_food_common_name)) +
  geom_point(size = 3, alpha = 0.8) +
  geom_text_repel(size = 3) +
  labs(title = "PCA van Meat Composition Data",
       x = "Principal Component 1",
       y = "Principal Component 2",
       color = "Food ID") +
  theme_minimal()

```

Food ID 334 = kip, 483 = schaap, 506 = rund, 549 = varken.
